【裁判字號】    97,易,329
【裁判日期】    971111
【裁判案由】    業務侵占
【裁判全文】
臺灣基隆地方法院刑事判決               97年度易字第329號
公  訴  人  臺灣基隆地方法院檢察署檢察官
被      告  乙○○
選任辯護人  黃教倫律師
上列被告因業務侵占案件，經檢察官提起公訴（96年度偵字第52
83號），被告於準備程序進行中就被訴事實為有罪之陳述，經本
院合議庭裁定進行簡式審判程序，並判決如下：
    主  文
乙○○意圖為自己不法之所有，而侵占對於業務上所持有之物，
處有期徒刑陸月，如易科罰金，以新台幣壹仟元折算壹日。
    事  實
一、乙○○與丙○○（原名：簡麗偵）原為夫妻，2 人前共同經
    營喜安護理之家（丙○○為登記負責人），乙○○並於民國
    93年10月起負責保管喜安護理之家設於基隆市第二信用合作
    社之活期存款帳戶（帳號00000000000 號）存摺、印章與支
    票存款帳戶（帳號000000000000號）之存摺、印章、支票簿
    ，並管理喜安護理之家之帳務與開立支票支付廠商貨款等事
    宜。其明知上開支票帳戶之票號：0000000 號支票1 紙（到
    期日：96年3 月1 日、受款人：朝盈股份有限公司、票面金
    額：26667 元），係用以支付喜安護理之家應付朝盈股份有
    限公司95年12月份之復健費，因復健師吳方琦忘記領取而仍
    由乙○○保管中，乙○○遂於不詳日期在該支票上刪去受款
    人「朝盈股份有限公司」字樣並蓋用其所保管之「簡麗偵」
    印鑑章。後乙○○竟意圖為自己不法之所有，利用職務上保
    管上揭支票之機會，而於96年5 月24日將上揭支票存入其設
    於基隆市農會帳號00000000000000號帳戶內提示兌現，所得
    款項供己花用，以此方式將之侵占入己。嗣於96年8 月24日
    ，乙○○與丙○○就喜安護理之家應由何人管理帳務發生爭
    執，丙○○調取支票帳戶對帳單，始知上情。
二、案經丙○○訴請基隆市警察局第三分局報請臺灣基隆地方法
    院檢察署檢察官偵查起訴。
    理  由
壹、程序事項
    被告乙○○所犯者非為死刑、無期徒刑、最輕本刑為3 年以
    上有期徒刑之罪或高等法院管轄第一審案件，其於準備程序
    進行中，先就被訴事實為有罪之陳述，經告知其簡式審判程
    序之旨，並聽取公訴人、被告之意見後，本院合議庭依刑事
    訴訟法第273 條之1 第1 項之規定，裁定由受命法官獨任以
    簡式審判程序進行本案之審理。
貳、實體事項
一、上開事實，業據被告於本院審理時坦承不諱，並據證人丙○
    ○、吳方琦、周辰皓結證在卷，且有喜安護理之家上開支票
    帳戶開戶資料與支票對帳單、喜安護理之家付款簽收簿、系
    爭支票正反面影本、基隆第二信用合作社97年2 月1 日基二
    信社總字第0143號函暨附件、基隆市農會97年2 月20日基農
    信字第0970000329號函、朝盈股份有限公司分類帳等附卷可
    稽，足認被告之自白與事實相符，事證明確，被告犯行應堪
    認定。
二、按業務侵占罪之成立，以因執行業務而持有他人之物為前提
    ，被告於本件案發時負責保管喜安護理之家設於基隆市第二
    信用合作社活期存款帳戶之存摺、印章與支票存款帳戶之存
    摺、印章、支票簿，並負責管理喜安護理之家之帳務與開立
    支票支付廠商貨款等事宜，係爭支票為被告基於業務上關係
    所持有之物，被告對於該物既將原持有之意思，變更為所有
    之意思，是核被告所為，係犯刑法第336 條第2 項之業務侵
    占罪。爰審酌被告為圖不法利益，竟利用保管係爭支票之機
    會，將之兌現侵占入己，侵害喜安護理之家之財產法益，法
    治觀念已有偏差，姑念侵占之金額非鉅，且已返還喜安護理
    之家，此有匯款單附卷足憑，復於本院審理時坦承犯行，犯
    後態度尚屬良好等一切情狀，量處如主文所示之刑，並諭知
    易科罰金折算標準。
據上論斷，應依刑事訴訟法第273 條之1 第1 項、第299 條第1
項前段，刑法第336 條第2 項、第41條第1 項前段，刑法施行法
第1 條之1 ，判決如主文。
本案經檢察官甲○○到庭執行職務。
中    華    民    國    97    年    11    月    11    日
                  刑事第二庭法  官  黃梅淑
以上正本證明與原本無異。
如不服本判決應於收受本判決後10日內向本院提出上訴書狀，其
未敘述上訴理由者，並得於提起上訴後10日內向本院補提理由書
狀（均須按他造當事人之人數附繕本。）「切勿逕送上級法院」
中    華    民    國    97    年    11    月    11    日
                            書記官  盧鏡合
附錄所犯法條：
中華民國刑法第336條第2項
（業務侵占罪）
對於業務上所持有之物，犯前條第 1 項之罪者，處 6 月以上
5 年以下有期徒刑，得併科 3 千元以下罰金。


司法院資訊處製作；財團法人民間司法改革基金會備份。
